【裁判字號】    98,訴,606
【裁判日期】    981231
【裁判案由】    侵權行為損害賠償
【裁判全文】
臺灣嘉義地方法院民事判決               98年度訴字第606號
原      告  甲○○
被      告  莊容嘉原名莊憲宗.
上列當事人間請求侵權行為損害賠償事件，本院於民國98年12月
22日言詞辯論終結，判決如下：
    主  文
原告之訴及假執行之聲請均駁回。
訴訟費用由原告負擔。
    事 實 及 理 由
一、程序方面：按原告於判決確定前，得撤回訴之全部或一部，
    但被告已為本案之言詞辯論者，應得其同意，民事訴訟法第
    262條第1項定有明文。本件原告起訴時以莊容嘉及曾昭淵為
    共同被告，嗣於98年11月24日本件言詞辯論時以言詞撤回對
    被告曾昭淵部分之起訴，且曾昭淵未曾到庭為本案之言詞辯
    論，原告此部分撤回，應屬合法，合先敘明。
二、原告起訴主張：
(一)、原告於75年6月、79年5月30日陸續向前嘉義市第一信用合作
    社（嗣由板信商業股份有限銀行，下稱板信銀行，概括承受
    其債權債務）借款各新臺幣（下同）50萬元，合計借款100
    萬元，並於80年7月17日雙方達成協議，由原告分84期攤還
    ，原告自80年7月17日起至84年8月17日止，每期還款17,000
    元，已將上開借款之本金及利息清償完畢，並非僅繳納利息
    而未清償本金。詎板信銀行竟於93年5月要求原告返還上揭
    借款，並邀同原告女兒前往銀行處理，原告女兒不知原委，
    受板信銀行職員被告莊容嘉、訴外人曾昭淵等人詐欺，而代
    原告清償本息20餘萬元，並另行以原告名義簽發80萬元之借
    據換單。被告除以詐術使原告女兒受欺瞞而代原告繳交20萬
    元外，並製作不實之93年度借款契約書，進而查封拍賣原告
    之房地以清償不存在之上開80萬元借款，原告房地現已移轉
    登記給第三人陳淑美，使原告損失慘重。
(二)、系爭93年簽立之80萬元借據，係由被告代為簽名，原告並未
    簽名，授信申請書上之「甲○○」並非原告之筆跡，被告顯
    係偽造文書。抑且，93年5月6日所簽借據上「甲○○」、「
    吳玉花」，與同日授信申請書之字跡完全不同，可合理懷疑
    是他人偽造。
(三)、被告之詐欺行為，已致原告所有房地遭拍賣，而受有嚴重損
    失，原告之精神表意自由權亦受到侵害，爰依民法第184 條
    第1項、第2項侵權行為之規定，請求被告賠償100萬元。
(四)、並聲明：1.被告莊容嘉應給付原告新臺幣100萬元，及自起
    訴狀送達翌日起，至清償日止按年息百分之5計算之利息。
    2.訴訟費用由被告負擔。3.願供擔保，請准宣告假執行。
三、被告則抗辯以：伊未曾在嘉義第一信用合作社或板信銀行工
    作過，原告是伊親叔叔，十幾年前原告因為操作股票失利，
    銀行借款利息沒有付，要查封原告的股票、財產，伊又認識
    銀行的經理，所以才帶原告女兒過去商談減免利息，後來如
    何處理伊不清楚，也不知道商談減免利息時是否有簽新的借
    據。原告之前在嘉義地方法院檢察署對伊提起偽造文書告訴
    ，已經不起訴處分等語。並聲明：請求駁回原告之訴。
四、本院得心證之理由：
(一)、按當事人主張有利於己之事實者，就其事實有舉證之責任。
    但法律別有規定，或依其情形顯失公平者，不在此限，民事
    訴訟法第277條定有明文。原告主張之上開事實，為被告所
    否認，自應由原告就此有利於己之事實，先負舉證之責，然
    原告卻未能提出任何證據加以證明。
(二)、況原告曾對被告及訴外人曾昭淵以偽造文書為由提起刑事告
    訴，該案業經台灣嘉義地方法院檢察署檢察官以97年度偵字
    第8754號為不起訴處分，有上開不起訴處分書影本附卷可參
    ，更可見被告並無偽造文書之情形。
(三)、再者，板信銀行對原告間就系爭80萬元借款（及另筆250 萬
    元借款）之民事訴訟，業據本院以96年度訴字第90號及臺灣
    高等法院臺南分院以96年度上易字第157號判決確定在案，
    有上開判決影本在卷可查。更可見板信銀行對原告之系爭80
    萬元債務並非虛構，原告抗辯該借據係由被告偽造簽名云云
    ，殊難採信。
(四)、又原告主張於75年6月、79年5月30日分別向嘉義第一信用合
    作社（後由板信銀行概括承受）借款50萬元，並於80年7月
    17日達成協議，分84期攤還，每期攤還17,000元，於84年8
    月17日清償完畢云云。惟查，自80年7月17日起至84年8月17
    日止，以每月一期計算，合計亦僅50期（始日及末日均算入
    ），而非原告所主張之84期，如50期每月清償17,000元，原
    告僅清償85萬元（17,000*50＝850,000），尚且不足100萬
    元之本金，遑論自75、79年起至84年期間產生之利息，原告
    主張上開債務全部清償完畢云云，容有誤會。原告於93年間
    借用之系爭80萬元乃用於清償上開債務乙節，業經證人黃莉
    琇即系爭借款對保人，證人莊茗喬及莊淑惠即原告之女兒於
    嘉義地方法院檢察署97年度偵字第8754號被告被訴偽造文書
    案件中證述明確，應堪採信。
五、綜上所述，原告未能舉證證明被告有何偽造文書、詐欺侵害
    其權利之情形，是原告請求被告應依侵權行為之法律關係，
    賠償原告所受損害100萬元，為無理由，應予駁回。原告之
    訴既經駁回，其假執行之聲請，已失所附麗，應併予駁回。
六、本案事證已臻明確，兩造其餘主張陳述及所提之證據，均不
    影響本案判決，毋庸再予審酌，附此敘明。
七、據上結論，原告之訴為無理由，依民事訴訟法第78條，判決
    如主文。
中    華    民    國    98    年    12    月  31    日
                  民事第三庭  法  官  洪嘉蘭
以上正本係照原本作成
如對本判決上訴須於判決送達後20日內向本院提出上訴狀
中    華    民    國    98    年    12    月  31    日
                              書記官  陳昭煌

司法院資訊處製作；財團法人民間司法改革基金會備份。
